【裁判字號】    98,交聲,1640
【裁判日期】    980429
【裁判案由】    違反道路交通管理處罰條例聲明異議
【裁判全文】
臺灣臺北地方法院交通事件裁定        98年度交聲字第1640號
原處分機關  臺北市交通事件裁決所
異  議  人
即受處分人    甲○○
上列異議人即受處分人因違反道路交通管理處罰條例案件，對於
臺北市交通事件裁決所於民國98年4月3日以北市裁罰字第裁22-A
1A232501號所為之裁決處分（原舉發案號：臺北市政府警察局98
年2月11日北市警交大字第A1A232501號），聲明異議，本院裁定
如下：
    主  文
原處分關於罰鍰新臺幣陸仟元部分撤銷。
其餘異議駁回。
    理  由
一、按行政罰法第26條規定：「一行為同時觸犯刑事法律及違反
    行政法上義務規定者，依刑事法律處罰之。但其行為應處以
    其他種類行政罰或得沒入之物而未經法院宣告沒收者，亦得
    裁處之。」、「前項行為如經不起訴處分或為無罪、免訴、
    不受理、不付審理之裁判確定者，得依違反行政法上義務規
    定裁處之」，此即所謂一事不二罰原則；因此一行為同時觸
    犯刑事法律及違反行政法上義務規定時，由於刑罰（包括自
    由刑、罰金刑）與行政罰（罰鍰）同屬對不法行為之制裁，
    而刑罰之懲罰作用較強，故依刑事法律處罰，即足資警惕時
    ，實無一事二罰再處行政罰之必要，且刑事法律處罰，由法
    院依法定程序為之，較符合正當法律秩序，應予優先適用，
    但罰鍰以外之沒入或其他種類行政罰（指裁罰性之不利處分
    ，包括剝奪或消滅資格、權利之吊銷證照處分），因兼具維
    護公共秩序之作用，為達行政目的，行政機關仍得併予裁處
    。是行政機關應待受處分之刑事案件經不起訴處分或為無罪
    、免訴、不受理、不付審理之裁判實質確定後，因行為人已
    最終確定免於受刑事處罰時，方得為與刑罰相類之罰鍰處分
    。次按「汽車駕駛人駕駛汽車肇事致人受傷或死亡者，應即
    採取救護措施及依規定處置，並通知警察機關處理，不得任
    意移動肇事汽車及現場痕跡證據，違反者處新臺幣3,000元
    以上9,000元以下罰鍰。但肇事致人受傷案件當事人均同意
    時，應將肇事汽車標繪後，移置不妨礙交通之處所」、「前
    項駕駛人肇事致人受傷而逃逸者，吊銷其駕駛執照；致人重
    傷或死亡而逃逸者，吊銷其駕駛執照，並不得再考領」、「
    汽車駕駛人，曾依本條例其他各條規定吊銷駕駛執照者，1
    年內不得考領駕駛執照」，道路交通管理處罰條例第62條第
    3項、第4項、第67條第3項定有明文。
二、原處分意旨略以：本件異議人即受處分人甲○○於民國98
    年1月16日晚間20時50分許，駕駛車牌號碼3919-EK號自用一
    般小客貨車，在臺北市○○街281巷55號前，肇事至人受傷
    而逃逸。案經原舉發單位臺北市政府警察局交通警察大隊事
    故處理組調查分析後，以受處分人違反道路交通管理處罰條
    例第62條第4項規定，於98年2月11日掣單逕行舉發。嗣異議
    人於舉發通知單上所載應到案日期（98年3月8日）前之98年
    3月6日提出申訴，經原處分機關即臺北市交通事件裁決所函
    請原舉發單位臺北市政府警察局交通警察大隊調查結果，仍
    認異議人有上開違規行為，乃於98年4月3日依道路交通管理
    處罰條例第62條第4項規定裁處異議人罰鍰新台幣（下同）
    6,000元，並吊銷駕駛執照，1年內禁考等語。
三、異議意旨略以：關於裁決書內容所載肇事一事，已經由臺灣
    臺北地方法院檢察署檢察官於98年3月13日以98年度偵字第
    4575號起訴書提起公訴，現由臺灣臺北地方法院98年度交訴
    字第31號審理中，是本件為一行為二罰，顯然不合法，因此
    提出異議等語。
四、經查：
  (一)查異議人因本件同一行為涉犯刑法第185條之4肇事致人受傷
    而逃逸罪嫌（過失傷害部分因異議人與被害人已達成和解，
    經被害人撤回告訴，經檢察官為不起訴處分），業經臺灣臺
    北地方法院檢察署檢察官於98年3月13日日以98年度偵字第
    4575號起訴書提起公訴，並於98年3月30日繫屬於本院，現
    由本院以98年度交訴字第31案受理在案，並於98年4月9日下
    午15時10分進行準備程序，而該案尚未終結，此有臺灣臺北
    地方法院檢察署檢察官98年度偵字第4575號起訴書、不起訴
    處分書、本院98年度交訴字第31號98年4月9日被告即異議人
    傳票及異議人之臺灣高等法院法院被告前案紀錄表附卷可稽
    。是本件異議人肇事致人受傷而逃逸之刑事案件，現尚未終
    結，則異議人所為肇事致人受傷而逃逸之行為是否最終免於
    受刑事處罰，仍屬未明。然本件原處分機關即臺北市交通事
    件裁決所係於98年4月3日作成裁決書，裁處異議人罰鍰
    6,000元部分，顯係於本件異議人肇事致人受傷而逃逸之刑
    事案件是否最終確定其免於受刑事處罰仍屬未明之際，即已
    逕為裁決，則就原處分機關依道路交通管理處罰條例第62條
    第4項裁處異議人罰鍰6,000元部分，顯與行政罰法第26 條
    第2項之規定意旨有違，難認允當。原處分關於罰鍰部分之
    處分既有前揭違誤，即應由本院依法撤銷之。
  (二)又本件異議人對於其於98年1月16日駕駛汽車肇事致人受傷
    而逃逸乙節，於聲明異議狀中並未爭執，且本件交通事故並
    有上開刑事案件起訴書、臺北市政府警察局交通警察大隊交
    通事故初步分析研判表、道路交通事故現場圖、臺北市政府
    警察局信義分局交通分隊道路交通事故補充資料表、談話紀
    錄表等在卷可稽，參以臺灣臺北地方法院檢察署檢察官98年
    度偵字第4575號起訴書證據並所犯法條欄內亦載明：「一訊
    據被告甲○○（即異議人）坦承其於上揭時、地駕車肇事，
    致告訴人韓守君受傷，而未下車察看即驅車逃逸之事實不諱
    ，惟矢口否認有何酒後駕車之犯嫌…」等語，足認異議人於
    上揭時、地確有肇事致人受傷而逃逸違規等事實。是原處分
    機關依道路交通管理處罰條例第62條第4項、第67條第3項規
    定，裁處異議人「吊銷駕駛執照，1年內禁考」，因上開處
    分核屬行政罰法第26條第1項但書之其他種類行政裁罰，是
    原處分機關所為此部分行政裁罰於法並無違誤。從而，異議
    人對原處分機關所為「吊銷駕駛執照，1年內禁考」處分聲
    明異議部分，為無理由，此部分異議應予駁回。
五、據上論結，應依道路交通案件處理辦法第19條、第20條，裁
    定如主文。
中    華    民    國    98    年    4     月    29    日
                              交通法庭法  官  陳慧萍
以上正本證明與原本無異
如不服本裁定應於送達後5日內向本院提出抗告狀
                                      書記官  黃慧怡
中    華    民    國    98    年    4     月    29    日


司法院資訊處製作；財團法人民間司法改革基金會備份。
